【裁判字號】    98,小上,36
【裁判日期】    980515
【裁判案由】    給付管理費
【裁判全文】
臺灣士林地方法院民事判決              98年度小上字第36號
上  訴  人  甲○○○
被 上訴 人  新市鎮崁頂社區管理委員會
法定代理人  乙○○
上列當事人間給付管理費事件，上訴人對於中華民國98年3 月27
日本院士林簡易庭98年度士小字第211 號第一審判決提起上訴，
本院判決如下：
    主      文
上訴駁回。
第二審訴訟費用新臺幣壹仟伍佰元由上訴人負擔。
    事實及理由
一、被上訴人起訴主張：上訴人為新市鎮崁頂社區（下稱「系爭
    社區」）門牌號碼為臺北縣淡水鎮○○○路137 號5 樓建物
    （下稱「系爭建物」）（含1 汽車停車位）之區分所有權共
    有人，應有部分為1/2 ，依系爭社區94年5 月1 日第5 屆第
    4 次臨時區分所有權人會議（下稱「系爭臨時會議」）決議
    ，建物管理費以每月每坪新臺幣（下同）30元計收，汽車停
    車位清潔費則為每月300 元，系爭建物登記總坪數為42.33
    坪，是上訴人每月應繳納建物管理費及車位清潔費共1,570
    元（30X42.33＋300 ＝1,570 元，元以下4 捨5 入）。詎上
    訴人自95年1 月1 日起至97年11月30日止，均未繳納管理費
    ，共計積欠管理費5 萬4,950 元（1,570 元X35 個月＝54,9
    50元），屢經催繳，仍未獲償，爰依公寓大廈管理條例第21
    條規定及系爭臨時會議決議，訴請上訴人給付5 萬4,950 元
    及自支付命令送達翌日起算之法定遲延利息等語。
二、上訴人則以：伊僅有系爭建物權利範圍1/2 ，被上訴人僅能
    向伊收取半數管理費及車位清潔費，且伊於95年1 月1 日起
    至97年11月30日止之期間，曾繳納過4 、5 期管理費及清潔
    費，是被上訴人應重新計算、寄發通知單、催繳單後，伊才
    能依法繳納應繳費用；又伊所收到被上訴人之催繳通知單上
    記載：管理費累計6 個月未繳納住戶，將發出存證信函，8
    個月寄發存證信函，如仍未蒙繳納，將依法追討，惟伊翻遍
    系爭社區住戶規約，均無上開規定之法源依據；另被上訴人
    浮濫發包，違法將公基金之孳息悉數用罄，且未依系爭社區
    第6 屆第2 次區分所有權人會議之決議，針對管理費超過3
    個月未繳之住戶，寄存證信函並移送法辦，未徹底對系爭社
    區其他未繳納管理費之住戶催繳，僅選擇性地對伊起訴催討
    ，程序不公平，伊拒絕給付等語，資為抗辯。
三、原審審理結果，以：被上訴人主張之事實，業據其提出與所
    述相符之系爭臨時會議紀錄、催繳信函及建物謄本為證，而
    系爭建物（含1 汽車停車位）為上訴人與訴外人王美玲共有
    ，權利範圍各1/2 ，其二人對被上訴人負同一債務，且此給
    付可區分為特定比例，依民法第271 條之規定，被上訴人對
    上訴人僅得請求給付系爭建物管理費及車位清潔費其中1/2
    即2 萬7,475 元；上訴人無法舉證證明伊自95年1 月1 日起
    至97年11月30日止之期間，曾繳納過4 、5 期管理費及清潔
    費，空言抗辯，不足採信；上訴人自95年1 月1 日至97年11
    月30日所欠繳之管理費及車位清潔費，累計已達35期之多，
    且被上訴人先後以催繳通知單及本件支付命令狀向上訴人催
    繳，迄原審最後言詞辯論期日（98年3 月17日）為止，已超
    過3 個月以上，應認業經相當之催告期間，被上訴人訴請上
    訴人給付上開欠款，堪認與公寓大廈管理條例第21條規定及
    系爭臨時會議決議相符，至被上訴人是否全面性向其他欠繳
    住戶追討、有無浮濫發包，違法使用公基金等情，均屬另一
    法律關係，核與上訴人應負之給付義務無關，上訴人不得以
    此為由，拒絕繳納管理費等情。為其心證之所由得，爰為上
    訴人部分敗訴之判決，命上訴人應給付被上訴人自95年1 月
    1 日起至97年11月30日止所欠繳之管理費及車位清潔費2 萬
    7,475 元及自支付命令送達翌日即97年12月23日起至清償日
    止，按週年利率5%計算之法定遲延利息，並駁回被上訴人其
    餘之訴。上訴人則就其敗訴部分聲明不服，求為廢棄原判決
    不利於上訴人之部分，上開廢棄部分，被上訴人在第一審之
    訴駁回。本件未經言詞辯論，被上訴人方面未提出任何聲明
    及陳述。
四、本件訴訟標的金額為10萬元以下，原審乃依小額訴訟程序審
    理，而上訴人對於該小額訴訟第一審判決不服，於民國98年
    4 月17日提出上訴，核其上訴意旨略以：原審判決依系爭社
    區之系爭臨時會議記錄，據以認定系爭社區管理費係以每月
    每坪30元、汽車停車位清潔費每月300 元計收，惟上訴人嗣
    於94年6 月5 日召開第6 屆第2 次區分所有權人會議，決議
    系爭社區管理費每月每坪25元、汽車停車位清潔費每月250
    元，且自94年6 月1 日起施行，故系爭臨時會議與上開會議
    決議牴觸之部分，應屬無效，故原審判決違反「刑法」（應
    為「民事訴訟法」之誤）第436 條之14之規定。又被上訴人
    催收管理費多未依法行政，催繳標的、訴訟標的、金額不明
    確等情。經查：
  (一)按關於請求給付金錢或其他代替物或有價證券之訴訟，其標
    的金額或價額在10萬元以下者，適用小額程序；次按對於小
    額訴訟之第一審裁判之上訴，非以其違背法令為理由不得為
    之，民事訴訟法第436 條之8 第1 項、第436 條之24第2 項
    分別定有明文。又按上訴狀內應記載上訴理由，表明下列各
    款事項：一、原判決所違背之法令及其具體內容。二、依訴
    訟資料可認為原判決有違背法令之具體事實，觀諸民事訴訟
    法第436 條之25規定甚明。亦即其上訴狀應就第一審判決如
    何違背法令為具體之指摘，並揭示該法規之條項或其內容，
    若係成文法以外之法則，應揭示該法則之旨趣，倘為司法院
    解釋或最高法院之判例，則應揭示該判解之字號或其內容，
    或揭示如何當然違背法令之事實，上訴狀或理由書如未依此
    項方法表明者，即難認為已對原審判決之違背法令有具體之
    指摘，其上訴自難認為合法（最高法院71年臺上字第314 號
    判例參照）。上訴人所稱被上訴人催收管理費多未依法行政
    ，催繳標的、訴訟標的、金額不明確等情，並未具體指出原
    判決違背何等法規之內容及事實，揆諸首揭規定及說明，其
    上訴即難無理由。
  (二)次按民事訴訟法第436 條之28前段規定，當事人於第二審程
    序不得提出新攻擊或防禦方法。上訴人於原審自始至終均未
    曾提出系爭社區94年6 月5 日所召開之「第6 屆第2 次區分
    所有權人會議」紀錄，亦從未主張系爭社區區分所有權人會
    議曾經決議管理費每月每坪降為25元、汽車停車位清潔費每
    月降為250 元，揆諸前揭規定，即不得再於本件上訴時提出
    據以為新攻擊或防禦方法。況稽諸上訴人於上訴時所提出之
    系爭社區「第6 屆第2 次區分所有權人會議（940605）會議
    紀錄」，係於94年6 月5 日所召開，與上訴人於原審所提出
    之系爭社區於94年6 月26日召開之「第6 屆第2 次區分所有
    權人大會會議紀錄」（原審卷第69至71頁），非但開會時間
    不同，會議內容亦完全不同，實難據以為有利於上訴人之認
    定。
  (三)又按公寓大廈管理委員會為人的組織體，區分所有權人會議
    為其最高意思機關。其區分所有權人會議之召集程序或決議
    方法，違反法令或章程時，依公寓大廈管理條例第1 條第2
    項規定，固應適用民法第56條第1 項撤銷總會決議之規定，
    由區分所有權人請求法院撤銷區分所有權人會議之決議。惟
    區分所有權人會議如係由無召集權人所召集而召開，既非公
    寓大廈管理委員會合法成立之意思機關，自不能為有效之決
    議，且在形式上亦屬不備成立要件之會議，其所為之決議當
    然自始完全無決議之效力（最高法院92年度臺上字第2517號
    判決參照）。依上訴人於上訴時所提出之系爭社區「第6 屆
    第2 次區分所有權人會議（940605）會議紀錄」所載，上訴
    人係以系爭社區管理委員會主任委員之身份召開並擔任主席
    主持會議，惟依上訴人亦不爭執其真正之系爭臨時會議紀錄
    ，上訴人於該次會議中業經表決罷免其管理委員資格並解除
    其主任委員職務，則上訴人嗣於94年6 月5 日召開上開區分
    所有權人會議並擔任主席主持會議，即屬無召集權人所召開
    之會議，揆諸前揭說明，其所為之決議當然自始無效甚明。
    是上訴人指摘系爭臨時會議決議與上開會議決議牴觸之部分
    ，應屬無效，原審判決違反民事訴訟法第436 條之14之規定
    等語，洵不足採，為無理由。
五、本件依上訴意旨足認上訴為無理由，爰依民事訴訟法第436
    條之29第2 款，不經言詞辯論而為判決，並依民事訴訟法第
    436 條之12準用436 條之19第1 項之規定，確定如主文所示
    之訴訟費用額，並應由上訴人負擔。
六、據上論結，本件上訴為無理由，依民事訴訟法第436 條之29
    第2 款、第436 條之32第2 項、第449 條第1 項、第78條、
    第436 條之32第1 項、第436 條之19，判決如主文。
中    華    民    國    98    年    5     月    15    日
                  民事第二庭  審判長法官  俞慧君
                              法      官  王本源
                              法      官  張國勳
以上正本證明與原本無異。
本件判決不得上訴。
中    華    民    國    98    年    5     月    21    日
                              書  記  官  周玉惠


司法院資訊處製作；財團法人民間司法改革基金會備份。
